臺灣新北地方法院刑事判決　　　　　　110年度簡上字第319號
上　訴　人
即　被　告　謝縴雪


選任辯護人　康皓智律師
上列上訴人即被告因詐欺案件，不服本院中華民國110 年3 月5
日110 年度簡字第243 號第一審刑事簡易判決（聲請簡易判決處
刑案號：109 年度偵字第29817 號），提起上訴，本院管轄之第
二審合議庭改適用通常程序審理，自為第一審判決如下：
    主    文
原判決撤銷。
謝縴雪幫助犯洗錢防制法第十四條第一項之一般洗錢罪，處有期
徒刑貳月，併科罰金新臺幣壹萬元，罰金如易服勞役，以新臺幣
壹仟元折算壹日。緩刑貳年。
    事    實
一、謝縴雪依一般社會通常生活經驗，可預見將金融機構帳戶交
    由他人使用，可能幫助詐欺集團，詐欺社會大眾轉帳或匯款
    至該帳戶，成為所謂「人頭帳戶」，作為對方收受、提領特
    定犯罪所得使用，對方提領後即會產生遮斷金流以逃避國家
    追訴、處罰之效果，竟基於縱將帳戶資料交給他人，他人可
    能利用該帳戶犯詐欺取財罪，並利洗錢之實行，亦不違背其
    本意之幫助犯意，於民國108 年11月間某日，將其設於彰化
    商業銀行帳號00000000000000號帳戶（下稱系爭帳戶）之密
    碼修改為真實姓名年籍不詳通訊軟體LINE暱稱為「李怡宣」
    之人所指定之密碼後，在新北市新莊區豐年街某統一超商，
    將系爭帳戶之存摺、提款卡，寄給「李怡宣」所指定之人。
    嗣「李怡宣」所屬之詐欺集團取得系爭帳戶之存摺、提款卡
    後，即與同集團其他成員，共同基於意圖為自己不法所有之
    詐欺及一般洗錢之犯意聯絡，由同集團成員，於108 年11月
    25日22時許，假冒為101 原創購物網站賣家及銀行人員，撥
    打電話給陳素麗，佯稱其先前於網路購物，因作業疏失導致
    訂單數量錯誤，銀行將進行扣款，須依指示操作自動櫃員機
    以取消扣款云云，致陳素麗陷於錯誤，於同日21時12分許、
    21時25分許、22時39分許，分別匯款新臺幣（下同）49,988
    元、49,888元、29,985元至系爭帳戶，旋遭同集團成員提領
    一空，藉以製造金流之斷點，而掩飾或隱匿該犯罪所得之去
    向。
二、案經陳素麗訴由臺南市政府警察局佳里分局報告臺灣臺南地
    方檢察署呈請臺灣高等檢察署檢察長令轉臺灣新北地方檢察
    署檢察官偵查後聲請簡易判決處刑。
    理    由
一、證據能力部分：
    本案據以認定被告謝縴雪犯罪之供述證據，業經公訴人、被
    告及辯護人於本院審判程序同意作為證據（見簡上卷第83頁
    ），復經本院審酌認該等證據之作成無違法、不當或顯不可
    信之情況，而非供述證據亦非公務員違背法定程序所取得，
    依刑事訴訟法第158 條之4 反面解釋、第159 條之5 第1 項
    之規定，均有證據能力。
二、認定本案犯罪事實之證據及理由：
    上揭犯罪事實，業據被告坦承不諱（見簡上卷第83至84頁）
    ，核與證人即告訴人陳素麗於警詢之證述相符（見警卷第16
    至20頁），並有告訴人提出之國泰世華銀行存摺影本（見警
    卷第22頁）、自動櫃員機交易明細表（見警卷第32頁）、即
    時餘額明細截圖（見警卷第33頁）、系爭帳戶客戶基本資料
    查詢、存摺存款帳號資料及交易明細查詢（見警卷第61頁反
    面至72頁）在卷可稽，足徵被告具任意性之自白與事實相符
  ，本案事證明確，被告犯行洵堪認定，應予依法論科。
三、論罪科刑：
㈠、按刑法第30條之幫助犯，係以行為人主觀上有幫助故意，客
    觀上有幫助行為，即對於犯罪與正犯有共同認識，而以幫助
    意思，對於正犯資以助力，但未參與實行犯罪之行為者而言
    。幫助犯之故意，除需有認識其行為足以幫助他人實現故意
    不法構成要件之「幫助故意」外，尚需具備幫助他人實現該
    特定不法構成要件之「幫助既遂故意」，惟行為人只要概略
    認識該特定犯罪之不法內涵即可，無庸過於瞭解正犯行為之
    細節或具體內容。金融帳戶乃個人理財工具，依我國現狀，
    申設金融帳戶並無任何特殊限制，且可於不同之金融機構申
    請多數帳戶使用，是依一般人之社會通念，若見他人不以自
    己名義申請帳戶，反而收購或借用別人之金融帳戶以供使用
    ，並要求提供提款卡及告知密碼，則提供金融帳戶者主觀上
    如認識該帳戶可能作為對方收受、提領特定犯罪所得使用，
    對方提領後會產生遮斷金流以逃避國家追訴、處罰之效果，
    仍基於幫助之犯意，而提供該帳戶之提款卡及密碼，以利洗
    錢實行，仍可成立一般洗錢罪之幫助犯（最高法院108 年度
    台上大字第3101號裁定意旨參照）。查被告於上述時、地，
    ，將系爭帳戶密碼修改為「李怡宣」所指定之密碼後，將系
    爭帳戶之存摺、提款卡，寄給「李怡宣」所指定之人，供「
    李怡宣」所屬之詐欺集團成員，對告訴人以前述方式施以詐
    術，而致其陷於錯誤，並依指示匯款至系爭帳戶，嗣旋遭同
    集團不詳成員提領一空，被告所為固未直接實行詐欺取財、
    掩飾、隱匿犯罪所得之構成要件行為，惟其提供系爭帳戶之
    存摺、提款卡與詐欺集團成員使用，確對詐欺集團成員遂行
    詐欺取財、掩飾、隱匿犯罪所得資以助力，有利詐欺取財及
    洗錢之實行，是核被告所為，係犯刑法第30條第1 項前段、
    第339 條第1 項之幫助詐欺取財罪、刑法第30條第1 項前段
    、洗錢防制法第14條之幫助洗錢罪。又本案之詐欺方式，雖
    屬詐欺集團所犯，然並無積極證據證明被告知悉該集團成員
    達3 人以上，且依告訴人於警詢指訴之情節，該詐欺集團尚
    非冒用政府機關或公務員之名義實行詐術，亦非屬以廣播電
    視、電子通訊、網際網路或其他媒體等傳播工具而對公眾散
    布所犯，是本案尚難認犯有刑法第339 條之4 第1 項各款之
    幫助加重詐欺取財罪名，附此敘明。
㈡、被告以一提供系爭帳戶之行為，同時幫助本案詐欺集團成員
    詐騙告訴人，並幫助洗錢，為想像競合犯，應依刑法第55條
    規定，從一重之幫助一般洗錢罪論處。檢察官聲請簡易判決
    處刑書雖漏論被告幫助一般洗錢之罪名，惟此與已起訴之幫
    助詐欺部分有想像競合犯之裁判上一罪關係，為起訴效力所
    及，並經檢察官於本院審理程序當庭補充該罪名（見簡上卷
    第80頁），自無礙被告防禦權之行使，附此敘明。
㈢、按犯前2 條之罪，在偵查或審判中自白者，減輕其刑，洗錢
    防制法第16條第2 項定有明文。被告於本院審理時對於所犯
    同法第14條第1 項之罪自白不諱（見簡上卷第84頁），依前
    開規定，應予減輕其刑。被告既係對正犯資以助力而未參與
    犯罪構成要件行為之實行，為洗錢罪之幫助犯，爰依刑法第
    30條第2 項之規定，按正犯之刑減輕之，並依刑法第70條規
    定遞減之。
四、撤銷改判之理由及科刑審酌之事項：
㈠、原審簡易判決以被告上開犯行事證明確，予以論罪科刑，固
    非無見。惟被告上開所為，除構成刑法第30條第1 項前段、
    第339 條第1 項之幫助詐欺取財罪，尚成立刑法第30條第1
    項前段、洗錢防制法第14條第1 項之幫助一般洗錢罪，原審
    簡易判決漏未論以幫助一般洗錢罪，尚有未洽。被告以原審
    量刑過重為由提起上訴，係就原審量刑裁量權合法行使所為
    之指摘，雖無理由，然原判決既有上開可議之處，仍應予以
    撤銷改判。
㈡、爰審酌被告貿然將系爭帳戶資料供「李怡宣」所屬之詐欺集
    團使用，手段雖屬平和，惟此使詐騙者得以掩飾真實身分，
    且受騙匯入之犯罪所得一旦提領而出，即得製造金流斷點，
    增加查緝犯罪之困難，並助長社會犯罪風氣，殊屬不當；惟
    念及被告本身尚非實際參與本案詐欺取財、洗錢正犯之行為
    ，可非難性較小，亦無證據證明被告因本案犯行獲有任何利
    益；兼衡被告上訴後坦承犯行，亦已取得告訴人之諒解，有
    本院公務電話紀錄表（見簡上卷第63頁）在卷可參；暨其自
    陳為高中畢業之智識程度，從事美髮業，經濟狀況一般，未
    婚，須扶養母親之生活狀況（見簡上卷第85、86頁）等一切
    情狀，量處如主文第2 項所示之刑，併諭知罰金易服勞役之
    折算標準。
㈢、查被告前未曾因故意犯罪受有期徒刑以上刑之宣告，有臺灣
    高等法院被告前案紀錄表在卷可憑（見簡上卷第19頁），其
    因一時失慮致犯本罪，犯後業能坦承犯行，並已取得告訴人
    之諒解，告訴人同意予被告不附條件之緩刑等情，有告訴人
    與辯護人之line對話紀錄截圖、本院公務電話紀錄表（見簡
    上卷第57至59、63頁）在卷可證，本院認被告經此偵審程序
    及刑之宣告，應能知所警惕，而無再犯之虞，對其所宣告之
    刑以暫不執行為適當，爰依刑法第74條第1 項第1 款規定，
    併予宣告緩刑2 年，以啟自新。
五、沒收部分：
    按犯第14條之罪，其所移轉、變更、掩飾、隱匿、收受、取
    得、持有、使用之財物或財產上利益，沒收之，固為洗錢防
    制法第18條第1 項前段所明定，惟本案被告所為係洗錢防制
    法第14條第1 項洗錢罪之幫助犯，其犯罪態樣與實施犯罪之
    正犯有異，所處罰者乃其提供助力之行為本身，而非正犯實
    施犯罪之行為，因此幫助犯不適用責任共同之原則，對於正
    犯所移轉、變更、掩飾、隱匿、收受、取得、持有、使用之
    財物或財產上利益，自毋庸為沒收之宣告。又卷查無任何證
    據足認被告曾因本案犯行獲得任何報酬利益，被告既無犯罪
    所得，自無從諭知沒收，併此敘明。
六、末按第一審法院依被告在偵查中之自白或其他現存之證據，
    已足認定其犯罪者，得因檢察官之聲請，不經通常審判程序
    ，逕以簡易判決處刑；檢察官聲請以簡易判決處刑之案件，
    經法院認為有刑事訴訟法第451 條之1 第4 項但書之情形者
    ，應適用通常程序審判之；又對於簡易判決之上訴，準用刑
    事訴訟法第三編第一章及第二章除第361 條外之規定，刑事
    訴訟法第449 條第1 項、第452 條、第455 條之1 第3 項分
    別定有明文。依此，法院對於案情甚為明確之輕微案件，固
    得因檢察官之聲請，逕以簡易程序判決處刑，惟仍應以被告
    在偵查中之自白或其他現存之證據，已足認定其犯罪者為限
    ，始能防冤決疑，以昭公允。且法院認定之犯罪事實顯然與
    檢察官據以求處罪刑之事實不符，或於審判中發現其他裁判
    上一罪之犯罪事實，足認檢察官之求刑顯不適當者，全案應
    依通常程序辦理之（刑事訴訟法第451 條之1 第4 項但書第
    2 款）。從而，管轄第二審之地方法院合議庭受理簡易判決
    上訴案件，除應依通常程序審理外，其認案件有前述不能適
    用簡易程序之情形者，自應撤銷原判決，逕依通常程序為第
    一審判決，始符法制。原判決所認定有裁判上一罪關係之詐
    欺或幫助詐欺犯罪事實，顯與檢察官求處罪刑之事實不相符
    合，而有刑事訴訟法第452 條所定不得以簡易判決處刑，應
    適用通常程序審判之情形，依照上開說明，原審法院合議庭
    自應撤銷第一審之簡易處刑判決，逕依通常程序為第一審判
    決，始為適法（最高法院109 年度台非字第102 號判決意旨
    參照）。經查，本院合議庭就本案所認定有裁判上一罪關係
    之幫助一般洗錢之犯罪事實部分，與檢察官聲請簡易判決處
    刑求處罪刑僅為幫助詐欺之犯罪事實不相符合，而有刑事訴
    訟法第452 條所定不得以簡易判決處刑，應適用通常程序審
    判之情形，依上開說明，自應由本院合議庭撤銷第一審之簡
    易處刑判決，逕依通常程序為第一審判決，當事人如不服本
    判決，仍得於法定上訴期間內，向管轄之第二審法院提起上
    訴，附此敘明。
據上論斷，應依刑事訴訟法第452 條、第451 條之1 第4 項但書
第2 款、第455 條之1 第1 項、第3 項、第369 條第1 項前段、
第364 條、第299 條第1 項前段，洗錢防制法第14條第1 項、第
16條第2 項，刑法第11條、第30條第1 項前段、第2 項、第339
條第1 項、第55條、第42條第3 項前段、第74條第1 項第1 款，
刑法施行法第1 條之1 第1 項，判決如主文。
本案經檢察官廖先志聲請簡易判決處刑，檢察官江佩蓉到庭執行
職務。
中    華    民    國   110    年    10    月    21    日
                  刑事第十一庭  審判長法  官  郭峻豪
　
                                      法  官  沈  易
 
                                      法  官  施吟蒨
以上正本證明與原本無異。
如不服本判決應於收受判決後20日內向本院提出上訴書狀，並應
敘述具體理由；其未敘述上訴理由者，應於上訴期間屆滿後20日
內向本院補提理由書（均須按他造當事人之人數附繕本）「切勿
逕送上級法院」。
                                      書記官  張如菁
中    華    民    國   110    年    10    月    21    日
附錄論罪科刑法條：
洗錢防制法第14條第1 項
有第二條各款所列洗錢行為者，處 7 年以下有期徒刑，併科新
臺幣 5 百萬元以下罰金。
前項之未遂犯罰之。
前二項情形，不得科以超過其特定犯罪所定最重本刑之刑。
　
刑法第30條
幫助他人實行犯罪行為者，為幫助犯。雖他人不知幫助之情者，
亦同。
幫助犯之處罰，得按正犯之刑減輕之。
　
刑法第339條第1項
意圖為自己或第三人不法之所有，以詐術使人將本人或第三人之
物交付者，處 5 年以下有期徒刑、拘役或科或併科 50 萬元以
下罰金。
以前項方法得財產上不法之利益或使第三人得之者，亦同。
前二項之未遂犯罰之。